最　高　行　政　法　院　判　決　　　　　　　　　九十一年度判字第一六二九號
　　上　訴　人　鑫砂谷建設有限公司
　　代　表　人　丙○○
　　訴訟代理人　甲○○
　　被 上訴 人　財政部臺灣省中區國稅局
　　代　表　人　乙○○
右當事人間因營利事業所得稅事件，上訴人對於中華民國九十年五月三十一日臺中高
等行政法院八十九年度訴字第三七五號判決，提起上訴，本院判決如左：
　　主  文
上訴駁回。
上訴審訴訟費用由上訴人負擔。
　　理  由
本件上訴人於原審起訴主張：上訴人民國（以下同）八十五年度營利事業所得稅結算
申報，列報前五年核定虧損未扣除額四、四八二、九○四元，經被上訴人以不符所得
稅法第三十九條帳冊簿據完備之規定，予以剔除。惟系爭核定虧損及申報虧損年度均
經會計師簽證，且如期申報，符合所得稅法第三十九條規定；另其雖於虧損年度有取
得非實際交易對象之憑證（有進貨事實，但未依規定取得憑證），但該憑證於各該年
度係列在存貨項下，對各該年度之所得並無影響，又其確有進貨之事實，系爭之統一
發票縱非取自實際交易對象，亦足以證明實際交易之內容，自非會計簿據未完備。況
其虧損數係維持公司正常營運之管理費用所產生，且均已依法取得憑證及依規定入帳
，應符合所得稅法第三十九條規定，適用盈虧互抵。另上訴人取得不實憑證之違章裁
罰案業已確定，玆不准上訴人於八十五年度所得稅申報，扣除「前五年核定虧損未扣
除額」，係重複處罰，似違司法院釋字第五○三號解釋之意旨等情，求為撤銷原處分
及訴願決定之判決。
被上訴人則以：上訴人未依規定取得實際交易對象開立之憑證，經法務部調查局中部
地區機動工作組查獲，並經台中市稅捐稽徵處依稅捐稽徵法第四十四條規定裁處罰鍰
確定在案；其取得非實際交易對象之憑證，依財政部五十二年十一月二十二日台財稅
發第八二一○號釋令規定，即屬帳冊憑據不完備，縱其後有確實入帳，亦無法改變其
取得不實交易憑證之事實。被上訴人據以認定其不符所得稅法第三十九條規定，否准
列報前五年核定虧損未扣除額，並無不合。縱上訴人主張有付款事實並提示支票影本
，惟查鼎佑暘公司負責人高國綱在法務部調查局中部地區機動組談話筆錄及依據台中
地方法院檢察署筆錄，已供稱並無實際承攬施作上訴人之工程。又本件上訴人經台中
市稅捐稽徵處裁處罰鍰，係因取得非實際交易對象之憑證，違反營業稅法及稅捐稽徵
法規定，而被上訴人剔除上訴人列報前五年核定虧損未扣除額，乃因上訴人帳冊簿據
不符完備之規定，原處分僅係未予優待所得稅負，並未對上訴人科處罰鍰自無一事多
罰之情形等語，資為抗辯。
原審斟酌全辯論意旨及調查證據之結果，以：一、按「以往年度營業之虧損，不得列
入本年度計算，但公司組織之營利事業，會計帳冊簿據完備，虧損及申報扣除年度均
使用第七十七條所稱藍色申報書或經會計師查核簽證，並如期申報者，得將經該管稽
徵機關核定之前五年內各期虧損，自本年純益額中扣除後，再行核課。」為所得稅法
第三十九條所明定。次按「會計事項之發生，均應依法取得或給予足以證明之會計憑
證。」為商業會計法第十四條所明規定。復按「查舊所得稅法第三十五條（修正所得
稅法第三十九條）所稱『會計帳冊簿據完備』一語除會計帳冊簿據，應依同法第三章
第二節、商業會計法及本部對帳簿憑證有關解釋令為認定標準外，所稱『完備』，自
應以業經依照上開法令設置帳簿，並依法取得憑證為要件，本案所呈‧‧‧公司，如
確屬有成本費用中之記帳憑證欠缺或經核定認有未取得支付憑證，並未依商業會計法
第十一條（現行法第十四條）辦理情事，自不符合上項要件，應不得適用同法條得將
前三年各期虧損自本年度純益額中扣除之規定。」亦經財政部五十二年十一月二十二
日台財稅發第八二一○號令解釋有案。二、本件上訴人曾於八十一年度及八十三年度
取得非實際交易對象，即出借牌照廠商鼎佑暘公司開立之不實發票，金額分別為三○
、四七六、一九一元及一六、三一六、四九二元，經台中市稅捐稽徵處依未依規定取
得實際交易對象開立之憑證，裁處罰鍰並補徵營業稅確定在案等情，業經上訴人當庭
陳明，並有該處八十四年十月廿日中市稅法字第一五一四二號處分書附卷可稽。本件
復查決定及訴願決定理由欄均誤為八十三及八十四年度取得不實發票，應予指明。關
於前開八十一年及八十三年之發票係屬不實，鼎佑暘公司負責人高國綱於調查局中部
機動組調查時供稱：「因鼎佑暘營造人手不足，無法實際承攬施作，而業主一再要求
鼎佑暘營造承攬時，則由鼎佑暘營造負責蓋牌，．．．」又上訴人公司係屬Ｃ類，意
指鼎佑暘公司未實際承攬施作工程，僅收取「蓋牌」服務費者，有被上訴人提出之調
查局調查筆錄及「鼎佑暘營造公司出借牌照幫助廠商逃漏稅捐統計表」等之影本附卷
可稽，台灣台中地方法院檢察署八十四年度偵字第八九二二號起訴書，亦據此起訴高
國綱，台灣台中地方法院並為有罪之判決，此觀卷附台灣高等法院台中分院八十七年
度上訴字第二二○二號刑事判決自明。雖高國綱經上開台灣高等法院台中分院八十七
年度上訴字第二二○二號判決改判無罪，惟尚未確定。且上開無罪判決並未認定系爭
之統一發票合法，亦未推翻關於上訴人借牌之認定，不能證明鼎佑暘公司係憑證之實
際交易對象。是上訴人既於八十一及八十三年間取得非實際交易對象之統一發票作為
會計憑證，違反營業稅法及稅捐稽徵法經裁處罰鍰確定，依首揭說明即係會計帳簿未
完備，核與所得稅法第三十九條但書之規定不符。又本件不適用所得稅法第三十九條
之規定，係不予優待，並非科處罰鍰，自無重複處罰可言，核與司法院釋字第五○三
號解釋之意旨無違。從而，被上訴人核定上訴人八十五年度營利事業所得稅申報，據
以剔除系爭「前五年核定虧損未扣除額」，即無不合。至復查及訴願決定理由，對於
上訴人取得非實際交易對象之憑證誤載為八十三、八十四年度，惟上訴人確於八十一
、八十三年度取得非實際交易對象憑證之事實均如前述，前開結論自不因誤載而生影
響，準此，復查及訴願決定遞予維持原處分，自無違誤等由，因認上訴人起訴論旨求
予撤銷均無理由而予以駁回。經核尚無不合。上訴人復執前詞，並主張：被上訴人對
於上訴人有利之事項如工程合約、付款支票、台灣高等法院台中分院八十七年度上訴
字第二二○二號判決等證據刻意忽略，有違行政程序法第三十六條及其作業要點第十
條規定、上訴人八十五年度營利事業所得稅結算申報核定通知書記載，其相關營業成
本均依申報數全額認定及被上訴人將上訴人於八十一、八十三年度取得系爭憑證之事
實誤以為八十三、八十四年度，並非僅係「誤載」，而係實質內容之錯誤等語。查本
件原判決對於當事人有利不利之證據調查之結果，認定上訴人確於八十一及八十三年
間取得非實際交易對象鼎佑暘公司開立之統一發票作為會計憑證，並詳述心證之理由
，於證據法則並無違背，上訴意旨仍執前詞，主張鼎佑暘公司並非虛設行號，因此上
訴人並無「取得非實際交易對象憑證」之違規事實，原處分機關認定事實違法云云，
自無足採。次查原判決已敘明本件復查及訴願決定理由，對於上訴人取得非實際交易
對象之憑證載為八十三、八十四年度，惟上訴人確於八十一、八十三年度取得非實際
交易對象憑證之事實足堪認定，故本件原處分及原判決適用法律之結論，不因年度記
載錯誤而生影響，於法並無不合，上訴意旨主張，被上訴人將上訴人於八十一、八十
三年度取得系爭憑證之事實誤以為八十三、八十四年度，並非僅係「誤載」，而係實
質內容之錯誤，並未說明所謂實質內容之錯誤，對於本件法律適用之結果，有何實質
影響，亦無足採。至上訴人八十五年度營利事業所得稅如何申報核定，與本件無關，
併予指明。綜上所述，本件上訴論旨，指摘原判決違誤，求予廢棄，難認有理由，應
予駁回。
據上論結，本件上訴為無理由，爰依行政訴訟法第二百五十五條第一項、第九十八條
第三項前段，判決如主文。
中　　華　　民　　國　　九十一　　　年　　　九　　　　月　　　 五 　　　日
                    最 高 行 政 法 院  第 二 庭
                                審 判 長 法  官　　　陳　石　獅
                                         法  官      吳  明  鴻
                                         法  官　　　彭　鳳　至
                                         法  官　　　高　啟　燦
                                         法  官　　　黃　合　文
右  正  本  證  明  與  原  本  無  異
　　　　　　　　　　　　　　　　　　　　 法院書記官　王　福　瀛
中　　華　　民　　國　　九十一　　　年　　　九　　　　月　　　十六　　　日
